【裁判字號】    98,交易,244
【裁判日期】    981112
【裁判案由】    過失致死等
【裁判全文】
臺灣彰化地方法院刑事判決             98年度交易字第244號
公  訴  人  臺灣彰化地方法院檢察署檢察官
被      告  乙○○
上列被告因過失致死，經檢察官提起公訴（九十八年度偵字第七
一六三號），本院判決如下：
    主  文
乙○○因過失致人於死，處有期徒刑肆月，如易科罰金，以壹仟
元折算壹日。緩刑貳年。
    事  實
一、乙○○任職於電子遊藝場，擔任開分員之工作，於民國98年
    4月18日夜間零時許起，至當日上午8時許止，在該遊藝場上
    班，因通宵工作精神狀況已有不濟，不應駕車，竟仍於下班
    後之同日上午9時許，駕駛車牌號碼4235-GP號自用小客車，
    先至彰化縣彰化市秀傳醫院搭載其妻丙○○○之姊甲○○與
    長女黎○妘（為94年1月出生之兒童），再駕車至彰化市彰
    化師範大學附近之褓母家，搭載次女黎○倢（為95年7月出
    生之兒童）及么女黎○綺（為98年2月出生之幼童），其未
    注意兒童須乘座於小客車之後座，且小客車附載幼童應依規
    定安置於安全椅，竟讓兒童黎○妘獨自坐在小客車右前座，
    幼童黎○綺由甲○○手抱同坐小客車右後座，黎○倢則蹲坐
    在甲○○腿部，由乙○○駕車沿彰化縣彰化市○○路右轉中
    央路橋接交流道，沿彰鹿路由東往西方向行駛，於同日中午
    12時15分許，駛至彰化縣彰化市○○路與彰鹿路72巷交岔路
    口附近馬鳴橋旁之外側車道上，原應注意車前狀況，採取必
    要安全措施，以避免危險之發生，且除準備停車或臨時停車
    外，不得駛出路面邊線，而依當時情形又無不能注意之情事
    ，竟疏於注意，因疲勞駕駛致其控制力顯著降低，仍高速行
    駛，致小客車失去控制，自彰鹿路外側車道駛出路面邊線，
    猛撞該處路邊崎溝幹G3622CA01號電桿後，反彈使整個後車
    身住左旋轉至外側車道，由甲○○手抱之幼童黎○綺因之自
    右前車窗拋摔車外墜地。此時，適塗弘川駕駛車牌號碼G4-7
    710號自用小客貨車，沿彰鹿路內側車道，同向駛至該處，
    突遇上情，無法閃避，故塗弘川所駕駛之小客貨車右前車角
    與乙○○所駕駛之小客車之右後車角發生撞擊。而該車禍造
    成甲○○受有頭部外傷併顱骨開放性骨折及顱內出血、多處
    擦傷及臉部撕裂傷等傷害；黎○妘受有腦震盪伴有暫時性意
    識喪失、股骨頸其他部分閉鎖性骨折等傷害；黎○倢受有腦
    震盪、右額頭小撕裂傷、右肩挫傷等傷害；黎○綺則因拋摔
    車外墜地，受有頭部外創、腦挫傷併血腫、外傷性顱內出血
    合併心肺衰竭，經送醫救治，延至同日16時55分許，於彰化
    縣彰化市秀傳紀念醫院，不治死亡。而乙○○肇事後，對前
    往現場處理而尚未發覺犯罪之警員，主動承認係肇事者，自
    首並進而接受裁判。
二、案經被害人甲○○及被害人黎○妘、黎○倢、黎○綺之母丙○○○訴由彰化縣警察局彰化分局報告臺灣彰化地方法院檢
    察署檢察官偵查暨檢察官相驗後主動偵查起訴。
    理  由
壹、程序部分：
一、本件被告所犯係屬刑事訴訟法第376條第1款所列之最重本刑
    為3年以下有期徒刑、拘役或專科罰金之罪，本院爰依同法
    第284條之1之規定行獨任審判。
二、按被告以外之人於審判外之言詞或書面陳述，除法律有規定
    者外，不得作為證據。除顯有不可信之情況外，公務員職務
    上製作之紀錄文書、證明文書，以及從事業務之人於業務上
    或通常業務過程所須製作之紀錄文書、證明文書，亦得為證
    據。被告以外之人於審判外之陳述，雖不符前四條之規定，
    而經當事人於審判程序同意作為證據，法院審酌該言詞陳述
    或書面陳述作成時之情況，認為適當者，亦得為證據。當事
    人、代理人或辯護人於法院調查證據時，知有第159條第1項
    不得為證據之情形，而未於言詞辯論終結前聲明異議者，視
    為有前項之同意。刑事訴訟法第159條第1項、第159條之4第
    1款、第2款、第159條之5分別定有明文。經查：
（一）證人塗弘川、甲○○、丙○○○、李月娥於警詢時之證述
      ，雖屬被告以外之人於審判外之言詞陳述，為傳聞證據，
      然經本院於審理時當庭直接提示而為合法之調查，被告未
      於言詞辯論終結前聲明異議，本院復審酌該言詞陳述係由
      證人出於自由意識而陳述，並無非法取證之情況，依刑事
      訴訟法第159條之5之規定，認上開證人於警詢時之證述，
      應得採為認定，另證人甲○○、丙○○○二人於偵查中之
      結證，因依法具結，且無顯不可信之情況，故同法第159
      條之1第2規定，當得證據。
（二）秀傳紀念醫院法醫參考病歷摘要、黎○妘、黎○倢及甲○○之診斷書，係負責為被害人診治傷勢之醫師，依其所見
      製作之證明文書，雖屬被告以外之人於審判外之書面陳述
      ，然因係從事業務之醫師於醫療業務上所製作之證明文書
      ，且無顯不可信之情況，依刑事訴訟法第159條之4第2款
      之規定，自得採為認定本件犯罪事實所憑之證據。
（三）道路交通事故現場圖、道路交通事故調查報告表(一)、(二)、
      相驗屍體證明書、檢驗報告書、4235-GP號小客車駕駛及
      乘客位置圖、彰化縣警察局彰化分局現場勘察報告、內政
      部刑事警察局DNA型別鑑驗書、彰化縣警察局道路交通事
      肇事人自首情形紀錄表均係警員、檢驗員依其等所見在職
      務上製作之紀錄文書，且無顯不可信之情況，依刑事訴訟
      法第159條之4第1款之規定，亦得採為認定。至於職務報
      告書，因係警員執行職務之相關記載，性質同於移送書，
      是自無證據能力，不得遽為認定犯罪之證據。
（四）上開車禍事故現場採證所拍攝之照片，係警員於勘查現場
      時，透過照相設備對現場景物、特徵拍攝所形成之機械性
      紀錄，再還原於照相紙上，因其現場拍攝之情形與相片所
      呈現之內容，是藉由照相設備之正確性來加以保障其內容
      之一致性，而非人對現場情形之言詞描述本身，故非屬供
      述證據，自無傳聞法則之適用。惟上開照片既係透過照相
      設備拍攝後所得，且與本案犯罪事實具有關聯性，且被告
      及檢察官於審理時，對於卷內所附之上開照片，均未表示
      異議，或主張係執法人員違法取得，又查無不得作為證據
      之事由，故亦均得作為證據。
貳、實體部分：
一、前揭犯罪事實，業據被告乙○○自白不諱，核與證人塗弘川
    、甲○○、丙○○○、李月娥之證述情節相符，並有道路交
    通事故調查報告表、現場圖、現場暨車損照片、4235-GP號
    小客車駕駛及乘客位置圖、黎○妘、黎○倢及甲○○之診斷
    書、、彰化縣警察局彰化分局現場勘察報告、內政部刑事警
    察局DNA型別鑑驗書等附卷可稽。而被害人黎○綺則本件車
    ，受有頭部外創、腦挫傷併血腫、外傷性顱內出血合併心肺
    衰竭不治死亡，亦經臺灣彰化地方法院檢察署檢察官督同檢
    驗員相驗屬實，製有勘驗筆錄、驗斷書、相驗照片、相驗屍
    體證明書在卷可憑。
二、按兒童須乘座於小客車之後座；小客車附載幼童應依規定安
    置於安全椅，道路交通安全規則第89條第1項第4款、道路交
    通管理處罰條例第31條第3項分別定有明文。次按汽車行駛
    時，駕駛人應注意車前狀況，並隨時採取必要之安全措施；
    駕駛汽車除準備停車或臨時停車外，不得駛出路面邊線，道
    路交通安全規則第94條第3項及第98條第1項第5款，亦分別
    定有明文，被告考領有駕照，對上開規則應知之甚詳，且有
    遵守之義務，其竟於通宵工作，精神已有不濟之情況下，駕
    駛車輛，且其係兒童黎○妘、幼童黎○綺之父，更應注意前
    揭安全規定，讓黎○妘乘座於小客車之後座，並應將黎○綺
    安置於安全椅，而依當情形又無注意之情事，但卻疏未注意
    ，為上開違規之舉，是應過失甚為顯然。再衡以被告之小客
    車車損狀況、被告雖繫安全帶仍往前撞破擋風玻璃、黎○綺
    遭拋摔車外、被告之小客車撞擊電桿後竟往後反彈侵入內側
    車道及車禍撞擊後之相關位置等情，均足證被告車速不慢，
    以致其發現危險時已避煞不及，此益徵被告對於本件車禍應
    有過失。再者，本件車禍經送臺灣省彰化縣區車輛行車事故
    鑑定委員會鑑定，認：「乙○○駕駛自小客車失控駛出路外
    撞擊路邊電桿後，反彈再與塗弘川車（鑑定意見書誤載為「
    黎車」）發生撞擊，為肇事原因」，有彰鑑字第0985601729
    號函所附彰化縣區第980336號案鑑定意見書在卷可考，亦同
    此認定。又被害人黎○綺確因本件車禍傷重死亡，則被告之
    過失行為與被害人黎○綺死亡間，自具有相當因果關係。告
    訴人甲○○、被害人黎○妘及黎○倢受有前揭傷害，係本件
    車禍而致，故亦與被告之過失行為間有相當因果關係。本案
    事證明確，被告之犯行，堪以認定。
三、核被告所為，係犯刑法第276條第1項之過失致人於死、第28
    4條第1項前段之過失傷害等罪。被告以駕車之一過失行為，
    而觸犯過失致人於死及過失傷害（3個過失傷害罪），為想
    像競合犯，應依刑法第55條前段規定，從一重之過失致人於
    死罪論處。按刑法第62條所謂自首，祇以犯人在犯罪未發覺
    之前，向該管公務員申告犯罪事實，而受裁判為已足，並不
    以使用「自首」字樣或言明「自首」並「願受裁判」為必要
    （最高法院63年度台上字第1101號判例意旨參照）。本件被
    告於肇事後，於偵查犯罪之員警未發覺犯罪行為人前自首，
    此有彰化縣警察局道路交通事故肇事人自首情形紀錄表記載
    ：「報案人或勤指中心轉來資料未報明肇事人姓名，處理人
    員前往現場處理肇事人在場，並當場承認為肇事人。」，有
    該紀錄表附卷可憑。是依前揭最高法院判例意旨觀之，被告
    顯已符合自首之要件，其自首而受裁判，依刑法第62條前段
    之規定減輕其刑，並遞減之。爰審酌被告過失程度之輕重，
    因本次車禍，非但本身受傷不輕，亦使家屬受傷，尤有甚者
    ，造成其之幼女喪命，實屬不幸，及被告肇事後自首、坦承
    犯行，態度良好等一切情狀，量處如主文所示之刑，並諭知
    易科罰金之折算標準，以示懲處。再被告前未曾因故意犯罪
    受有期徒刑以上刑之宣告，有臺灣彰化地方法院檢察署刑案
    資料查註紀錄表及臺灣高等法院被告前案紀錄表各一份在卷
    可考，雖因一時疏失，致罹刑典，經此偵審程序與論罪科刑
    之教訓後，當知所警惕，而無再犯之虞，本院認所宣告之刑
    ，以暫不執行為適當，併宣告緩刑二年，以啟自新。
據上論斷，應依刑事訴訟法第二百九十九條第一項前段，刑法第
二百七十六條第一項、第二百八十四條第一項前段、第五十五條
、第六十二條前段、第四十一條第一項前段、第七十四條第一項
第一款，刑法施行法第一條之一，判決如主文。
本案經檢察官邱鼎文到庭執行職務。
中    華    民    國    98    年    11    月    12    日
                          交通法庭    法  官  洪志賢
以上正本證明與原本無異。
如不服本判決應於收受判決後10日內向本院提出上訴書狀，並應
敘述具體理由；其未敘述上訴理由者，應於上訴期間屆滿後20日
內向本院補提理由書（均須按他造當事人之人數附繕本）「切勿
逕送上級法院」。
告訴人或被害人對於判決如有不服具備理由請求檢察官上訴者，
其上訴期間之計算係以檢察官收受判決正本之日期為準。
中    華    民    國    98    年    11    月    12    日
                                      書記官  許億先
附錄本案論罪科刑法條全文：
中華民國刑法第276條
（過失致死罪）
因過失致人於死者，處 2 年以下有期徒刑、拘役或 2 千元以下
罰金。
從事業務之人，因業務上之過失犯前項之罪者，處 5 年以下有
期徒刑或拘役，得併科 3 千元以下罰金。
中華民國刑法第284條
（過失傷害罪）
因過失傷害人者，處 6 月以下有期徒刑、拘役或 5 百元以下罰
金，致重傷者，處 1 年以下有期徒刑、拘役或 5 百元以下罰金
。
從事業務之人，因業務上之過失傷害人者，處 1 年以下有期徒
刑、拘役或 1 千元以下罰金，致重傷者，處 3 年以下有期徒刑
、拘役或 2 千元以下罰金。


司法院資訊處製作；財團法人民間司法改革基金會備份。
